【裁判字號】    90,苗小,239
【裁判日期】    900928
【裁判案由】    給付票款
【裁判全文】
臺灣苗栗地方法院民事小額判決  九十年度苗小字第二三九號
    原      告  乙○○
    被      告  甲○○
右當事人間請求給付票款事件，本院判決如左：
    主  文
被告應給付原告新台幣伍萬元及自民國八十九年十月二十日起至清償日止，按年利六
釐計算之利息。
訴訟費用新台幣柒佰柒拾捌元由被告負擔。
本判決得假執行。
    事實及理由
一、原告之聲明：如主文第一項所示。
二、事實摘要：
    原告起訴主張：原告執有被告所簽發，以苗栗市信用合作社為付款人、發票日為
    民國（下同）八十九年十二月二十日、票面金額新台幣（下同）五萬元、票號0
    000000號之支票乙紙（下稱系爭支票），不料於八十九年十二月二十日向
    付款人為付款之提示，竟遭拒付，追索無效，為此依票據之法律關係請求被告給
    付票款五萬元，及自提示付款日起至清償日止，按年利六釐計算之利息；被告則
    以：系爭支票固係伊所有，且支票上發票人之印章亦係真正，惟系爭支票係訴外
    人楊惠持伊所有印章向苗栗市信用合作社所領，並在該支票上蓋被告之印章
    而簽發該支票等語資為抗辯。
三、法院之判斷：
（一）按在票據上簽名者，應依票上所載文義負責，發票人應照支票文義擔保支票之
      支付；又執票人向支票債務人行使追索權時，得請求自為付款提示日起之利息
      ，如無約定利率者，依年利率六釐計算，票據法第五條第一項、第一百二十六
      條、第一百三十三條分別定有明文。
（二）次按票據債務人不得以自己與發票人或執票人之前手間所存抗辯之事由對抗執
      票人，票據法第十三條定有明文；又當事人主張有利於己之事實者，就其事實
      有舉證之責任，民事訴訟法第二百七十七條亦定有明文；而票據行為為不要因
      行為，執票人不負證明關於給付原因之責任，如票據債務人主張執票人取得票
      據係出於惡意、無對價或以不相當之代價取得時，應由該票據債務人負舉證之
      責，合先敘明。
（三）本件原告主張前開伊所持被告簽發之系爭支票，經提示未獲付款等事實，已經
      提出支票及退票理由單各乙紙為證，核屬相符，且被告對於系爭支票之真正復
      加以自認，揆諸前揭規定，被告既對系爭支票之發票人印文之真正加以自認，
      即應依票據上所載文義負責，並應照支票文義擔保系爭支票之支付，應認原告
      前揭主張為真實；至被告雖辯以：系爭支票係訴外人楊惠持伊所有印章向苗栗
      市信用合作社所領，並在該支票上蓋被告之印章簽發該支票等語資為抗辯
      。惟被告自陳：伊無法未舉證證明原告取得系爭支票係出於惡意或以不相當之
      代價取得等語，則系爭支票於原告取得時既已具備票據法所定應記載之事項，
      是原告取得系爭支票即非無法律上之原因，是被告徒以系爭支票係遭人用印
      章而簽發，不須負給付票款責任云云，自不足採信。從而，原告依據票據追索
      權之法律關係，訴請被告清償如主文第一項所示之金額及法定利息，依法即無
      不合，應予准許。
（四）本件係因適用小額訴訟程序而為被告敗訴之判決，應依職權宣告假執行。
四、結論：本件原告之訴為有理由，依民事訴訟法第四百三十六條之二十三、第四百
   三十六條第二項、第七十八條、第四百三十六條之二十，判決如主文。
中      華      民      國      九十    年      九      月    二十八    日
                                  臺灣苗栗地方法院苗栗簡易庭
~B法      官  林燦都
右為正本係照原本作成。
如對本判決上訴，須於判決送達後廿日內向本院提出上訴狀。
~B法院書記官  張文玲
中      華      民      國      九十    年      九      月    二十八    日


司法院資訊處製作；財團法人民間司法改革基金會備份。
